臺灣新竹地方法院民事判決　九十年度訴字第七一九號
　　原　　　告　　丁○○
　　複　代理人　　乙○○
　　被　　　告　　中興商業銀行股份有限公司
　　法定代理人　　己○○
　　訴訟代理人　　戊○○
　　　　　　　　　甲○○
　　　　　　　　　丙○○
　　　　　　　　　庚○○
右當事人間第三人異議之訴事件，本院判決如左：
    主      文
原告之訴駁回。
訴訟費用由原告負擔。
    事      實
甲、原告方面：
一、聲明：本院九十年度執字第五五一０號被告與翁如喜間因清償債務強制執行事件
    ，就原告所有而以翁如喜名義存於保證責任新竹市第三信用合作社延平分社（下
    稱新竹三信）之新台幣（下同）二百三十四萬一千八百五十元所為查封之強制執
    行程序應予撤銷。
二、陳述：
（一）查原告原在新竹三信辦理定期存款三百萬元，存款期間自民國（下同）八十九
      年十一月二日起至九十年二月二日止，此定期存款屆期後，原告為了分散利息
      所得，乃於九十年二月五日將此三百萬元轉存於訴外人即原告妻姊翁如喜之名
      下，足見訴外人翁如喜在新竹市第三信用合作社延平分社之存款三百萬元係屬
      原告所有至明。惟被告不查，竟誤將前開存款認係其債務人翁如喜所有，而聲
      請本院以九十年度執字第五五一０號執行事件執行查封，顯係錯誤。
（二）查前開查封之存款確係原告所有，茲說明理由如左：
  １、證人即新竹三信（延平分社）襄理范瑞鑑證稱：「原告名義之定期存款三百萬
      元到期後轉存翁如喜名義．．．．，當時係由原告之妻翁寶來到分社辦理」等
      語。
  ２、前開存款確係原告之妻翁寶來所辦理之事實，亦據證人翁寶來證明屬實，此觀
      證人翁寶來證稱：「我於八十六年間帶翁如喜至新竹市三信合作社開戶，其後
      即陸續用翁如喜之前開帳戶來辦理定期存款，而系爭存款原本係我先生及原告
      在三信合作社之定期存款，後來到期後，我即至三信合作社辦理，將該定期存
      款轉入翁如喜之前開帳戶，目的係為了節省利息所得」，「我有告知三信合作
      社承辦人員前開係為節稅之原因」等語即明。
  ３、證人即原告之妻姊翁如喜亦證稱：「我在三信合作社有開戶，但我並未有存款
      ，我只有將此戶頭借給妹妹翁寶來使用，惟就系爭存款我並不清楚」，「我亦
      有同意原告使用該帳戶」等語。
  ４、訴外人翁如喜係居住在嘉義市○○路二一六巷五號之一，倘前開存款係翁如喜
      所有，衡情自不可能遠赴新竹市辦理存款事宜。次查翁如喜係因其夫向被告借
      錢，而翁如喜則擔任連帶保證人，因其夫並未依約清償，被告因而本於對翁如
      喜之執行名義，聲請就翁如喜之財產為強制執行，始進而扣押前開存款；惟如
      翁如喜知其有前開存款，衡情早已提領完畢，豈可能未予提領而任由被告聲請
      強制執行。
（三）至原告為分散利息所得，而將金錢存入訴外人翁如喜名義之帳戶，此甚為常見
      ，縱有不當，亦僅係稅捐機關課處罰鍰之問題；且訴外人翁如喜業將存摺、印
      章均放在原告處，原告仍得隨時持翁如喜之存摺、印章提領系爭存款。
三、證據：提出定期存款存單、科目日結單、收入傳票影本各一份為證，並聲請訊問
    證人范瑞鑑、翁寶來、翁如喜。
乙、被告方面：
一、聲明：請求駁回原告之訴。
二、陳述：
（一）按寄託物為代替物時，如約定寄託物之所有權移轉於受託人，並由受寄人以種
      類、品質、數量相同之物返還者，為消費寄託；寄託物為金錢時，推定其為消
      費寄託，民法第六百零二條第一項前段、第六百零三條分別定有明文；從而以
      金錢為寄託物時，其所有權業已移轉受寄人。查前開存款係存入訴外人翁如喜
      之帳戶，被告依法對之聲請強制執行，並無違誤或錯誤指封之情事；又縱原告
      確有存入如其所陳稱之款項於訴外人翁如喜之帳戶內，亦非得以證明其對系爭
      存款有所有權或可得以原告自己名義請求受寄人即保證責任新竹市第三信用合
      作社返還之權源，易言之，原告既未有正當權源，得以自己之名義請求受託人
      返還系爭存款之情事，即欠缺權利保護之必要。
（二）次查系爭存款既已寄託而移轉與受託人新竹三信，於執行債務人翁如喜請求返
      還而取得與系爭存款同額之金錢前，其所有權人仍應為受託人即新竹三信，尚
      非歸屬於原告；至系爭存款縱令係由原告之定期存款轉存至訴外人翁如喜之帳
      戶，亦係原告與翁如喜之內部關係，原告應向訴外人翁如喜請求，是原告依強
      制執行法第十五條之規定對被告提起本件訴訟，亦於法不合。
（三）又本件原告業已自認系爭存款為消費寄託，亦即該存款之法律關係僅存在於存
      款人即訴外人翁如喜與受寄人即新竹三信間，而能領取系爭存款者，亦僅為翁
      如喜而已，原告不可能以其本身名義領取，是系爭存款與原告自無關連；且查
      本件亦可能係因訴外人翁如喜擔任其夫向被告借款之連帶保證人，始遠在新竹
      地區開立帳戶存款，使被告較難查悉；另茍原告係因避免利息所得稅而為，則
      此不合法之行為亦無保護之必要；且如在金融機構之存款，任何第三人均得主
      張為其所有，則金融秩序勢將大亂。
丙、本院依職權調取本院九十年度執字第五五一０號執行事件卷。
    理　　由
一、本件原告起訴主張原告原在新竹三信有定期存款三百萬元，該存款嗣於九十年二
    月二日期滿後，為分散利息所得，乃於九十年二月五日將此三百萬元轉存至訴外
    人即原告妻姊翁如喜之名下，是訴外人翁如喜在新竹三信之系爭存款三百萬元係
    屬原告所有，惟被告不查，竟誤將前開存款認係其債務人翁如喜所有，而聲請本
    院以九十年度執字第五五一０號執行事件執行查封，顯係錯誤等情。被告則以系
    爭存款係存入訴外人翁如喜之帳戶，被告為翁如喜之債權人，依法對之聲請強制
    執行，並無違誤或錯誤指封之情事；又縱原告確有存入如其所陳稱之款項於訴外
    人翁如喜之帳戶內，亦非即得認其對系爭存款有所有權或可得以原告自己名義請
    求受寄人新竹三信返還；又系爭存款既已寄託而移轉與新竹三信，其所有權人應
    為新竹三信，非歸屬於原告；而原告縱將其定期存款轉存至訴外人翁如喜之帳戶
    ，亦係原告與翁如喜之內部關係，原告應向訴外人翁如喜請求，是原告提起本件
    第三人異議之訴亦於法不合等情置辯。
二、兩造不爭執之事實：
（一）以訴外人翁如喜名義存入新竹三信之存款，在法律關係係屬於消費寄託。
（二）被告以對訴外人翁如喜之執行名義，而向本院聲請以九十年度執字第五五一０
      號執行事件強制執行，並聲請扣押前開對新竹三信之存款債權。
三、兩造之爭點：
（一）系爭存款係屬於原告或訴外人新竹三信所有。
（二）原告對於系爭存款債權有無足以排除強制執行之權利。
四、按第三人就執行標的物有足以排除強制執行之權利者，得於強制執行程序終結前
    ，向執行法院對債權人提起異議之訴，強制執行法第十五條前段固定有明文；惟
    前開所謂就執行標的物有足以排除強制執行之權利者，係指對於執行標的物有所
    有權、典權、留置權、質權存在情形之一者而言（最高法院四十四年度台上字第
    七二一號判例意旨參照）。又按寄託物為代替物時，如約定寄託物之所有權移轉
    於受寄人，並由受寄人以種類、品質、數量相同之物返還者，為消費寄託；寄託
    物為金錢時，推定其為消費寄託，民法第六百零二條第一項前段、第六百零三條
    分別定有明文；從而存款戶於金融機構開設存款帳戶，二者間即成立消費寄託關
    係，依民法第六百零三條之規定，其金錢於交付該金融機構時，所有權即已移轉
    為該金融機構所有，存款戶僅得請求返還同數額之金錢，亦即存款戶對於受寄之
    金融機構僅享有請求返還同數額金錢之權利（最高法院六十九年度台上字第四０
    ０二號判決意旨參照）。查本件兩造間就系爭以訴外人翁如喜名義存入新竹三信
    之存款係屬於消費寄託之性質既不爭執，則該存款無論在進行寄託（為存款行為
    ）前係屬於何人所有，一旦完成存款即交付寄託金錢至新竹三信之行為，則該存
    款之所有權即移轉為訴外人新竹三信所有自明，從而原告主張系爭存款係屬於其
    所有云云，自不足採。
五、原告雖主張前開以訴外人翁如喜在新竹三信之存款，原係由原告在同社之定期存
    款到期後，而由翁寶來於九十年二月五日轉存入翁如喜之帳戶等情，固據證人即
    新竹三信襄理范瑞鑑、證人即原告之妻翁寶來、證人翁如喜等證明屬實；惟此僅
    能證明前開以翁如喜名義存入之款項係由原告原本在新竹三信之存款屆期提領（
    即行使返還請求權）而來，惟該款項於提領後既已另以訴外人翁如喜名義存入新
    竹三信，則此存款之所有權即又移轉為新竹三信所有，從而前開證人之證述，並
    無從作為系爭存款係為原告所有之證明，是原告就系爭存款既非所有權人，則其
    主張其為系爭存款之所有權人，而提起本件第三人異議之訴，自難認有據。
六、次查本件被告所聲請本院強制執行者，乃為訴外人翁如喜對於新竹三信之系爭存
    款債權（即請求返還與存款時同金額金錢之權利），業據本院調取本院九十年度
    執字第五五一０號執行事件卷查核屬實，是本件執行之標的亦非系爭存款之所有
    權，而係對於新竹三信之存款債權，亦即所應探究者為前開存款債權（即請求新
    竹三信返還與存款時同額金錢之權利）究係何人始能行使。查本件兩造均不爭執
    系爭存款係以訴外人翁如喜名義辦理定期存款，至所生利息部分則轉入翁如喜原
    本在新竹三信開立之活期存簿帳戶內等情，從而就系爭存款而言，發生消費寄託
    關係者乃為訴外人翁如喜與新竹三信之間自明，證人范瑞鑑亦證稱就請求返還與
    系爭存款同金額之金錢，須以存簿、存單上載之名義人為權利人，向新竹三信請
    求返還等情（見本院九十一年一月十日言詞辯論筆錄），是就系爭存款而對新竹
    三信享有返還同金額權利者，係為訴外人翁如喜，並非原告；則原告既非得行使
    返還與系爭存款同額金錢請求權之人，則自無從認原告有前開所謂對執行標的物
    有足以排除強制執行之權利。雖原告另主張因訴外人翁如喜業將其存摺、印章放
    在原告處，原告仍得隨時持翁如喜之存摺、印章，向新竹三信請求返還與系爭存
    款同額之金錢云云；惟據證人范瑞鑑證稱系爭以翁寶來名義存入之款項係屬於定
    期存款，而定期存款如係提前解約，必須由存款戶本人來辦理，如係到期提領，
    且金額較大，則會向存款戶本人電話確認等情（見同言詞辯論筆錄）；是原告前
    開所主張訴外人翁如喜業將其存摺、印章均交付其保管云云，縱屬真實，因系爭
    存款之金額達三百萬元，則如尚未屆期，自不可能由原告隨時持訴外人翁如喜之
    存摺及印章，請求新竹三信提前返還同額之存款，又縱令已屆期，亦仍須待新竹
    三信向訴外人翁如喜為求證後始能讓原告領取，惟無論如何，原告均無從以其本
    身名義，直接向新竹三信請求返還與系爭存款同額之金錢自明，足見原告此部分
    之主張亦不足採。原告雖又主張其原本在新竹三信之三百萬元存款於屆期後，係
    因分散利息所得，始存入訴外人翁如喜之帳戶，且前開辦理存款事宜均係由其妻
    翁寶來辦理云云；惟此縱令屬實，據證人范瑞鑑證稱實務上金融機構並不會詢問
    轉存之緣由，而其不能確知本件存款當時有無詢問翁寶來轉存之緣由，另翁寶來
    有無告知緣由，其亦無印象等語；是縱令原告確係為分散利息所得而借用訴外人
    翁如喜之帳戶辦理存款，惟就受寄託人即新竹三信之認知，為前開消費寄託之人
    仍為翁如喜，從而亦無從以此即認原告對於新竹三信享有返還與系爭存款同額金
    錢之權利；至原告何以借用訴外人翁如喜之名義為系爭存款，另系爭存款屆期後
    ，請求返還之同額金錢是否要交付原告，均係原告與訴外人翁如喜之內部法律關
    係，均無從對新竹三信加以主張。原告固又主張系爭存款既均係由其妻翁寶來辦
    理，則將來領回之與存款同額之金錢亦會交到原告手上云云；惟查系爭存款既尚
    未屆期，亦未由存款人翁如喜行使返還請求權，則縱令將來行使返還請求權所得
    之款項會交付給原告，惟亦先要由翁如喜（或翁寶來代理翁如喜）行使返還請求
    權，且翁如喜領回與系爭存款同額之金錢後，其願將款項交付原告或由代理人翁
    寶來逕行交付原告，均係基於原告與訴外人翁如喜間另外之法律關係；且在未就
    系爭存款行使返還請求權並取回之前，仍無從即謂原告就系爭存款債權得向新竹
    三信主張任何權利，是原告此部分之主張亦不足採。
七、綜上所述，原告就系爭存款債權既無足以排除強制執行之權利，從而其提起本件
    第三人異議之訴，主張撤銷本院就系爭存款債權所為之強制執行程序，自屬無理
    由，應予駁回。
八、本件為判決之基礎已臻明確，兩造其餘攻擊、防禦方法及提出未經援用之舉證，
    經本院審酌核與判決結果無影響，爰不一一論駁，附此敘明。
九、據上論結，本件原告之訴為無理由，依民事訴訟法第七十八條，判決如主文。
中　　　華　　　民　　　國　　九十一　　年　　　三　　　月　　　七　　　日
                                  臺灣新竹地方法院民事第一庭
~B法　　　官　李承訓
右為正本係照原本作成。
如對本判決上訴，須於判決送達後廿日內向本院提出上訴狀。
~B法院書記官　呂超上
中　　　華　　　民　　　國　　九十一　　年　　　三　　　月　　　七　　　日
